【裁判字號】    97,上易,1956
【裁判日期】    971217
【裁判案由】    傷害
【裁判全文】
臺灣高等法院臺中分院刑事判決        97年度上易字第1956號
上  訴  人  臺灣彰化地方法院檢察署檢察官
上  訴  人
即  被  告  乙○○
被      告  甲○○
上列上訴人等因被告等傷害案件，不服臺灣彰化地方法院96年度
易字第1815號中華民國97年9月24日第一審判決（起訴案號：臺
灣彰化地方法院檢察署96年度偵字第9992號），提起上訴，本院
判決如下：
    主    文
原判決撤銷。
甲○○傷害人之身體，處罰金新台幣壹萬元，如易服勞役，以新
臺幣壹仟元折算壹日。
乙○○傷害人之身體，處罰金新台幣肆仟元，如易服勞役，以新
臺幣壹仟元折算壹日。
    犯罪事實
一、甲○○與乙○○係朋友關係，於民國96年10月16日23時20分
    許，甲○○在彰化縣埤頭鄉○○村○○路○段331號之「友情
    卡拉OK店」內，因誤認乙○○對其辱罵，乃將乙○○叫至「
    友情卡拉OK店」外質問，甲○○即基於傷害人身體之犯意，
    先出手毆打乙○○，乙○○不甘受辱，亦出於傷害之犯意，
    徒手與甲○○互毆，致乙○○受有右顴部腫痛瘀傷、上唇擦
    傷、胸部挫傷、右膝擦傷、左手中指脫臼等傷害；甲○○則
    受有左手肘、右上臂、右手腕、右胸等部位腫痛瘀傷之傷害
    。
二、案經甲○○、乙○○訴由彰化縣警察局北斗分局報請臺灣彰
    化地方法院檢察署檢察官偵查起訴。
    理    由
一、證據能力部分：本案下列引用之供述及非供述證據，經法院
    依法踐行調查證據程序，公訴人及被告甲○○、乙○○均不
    爭執各該證據之證據能力，且亦查無依法應排除其證據能力
    之情形，是後述所引用各項證據之證據能力皆無疑義，合先
    敘明。
二、訊據上訴人即被告甲○○對其於上揭時地與告訴人乙○○互
    毆，致告訴人乙○○受傷之事實，於原審及本院準備程序、
    審理時均供承不諱，上訴人即被告乙○○則矢口否認有何傷
    害犯行，辯稱：當天伊並未動手打甲○○，僅用手擋1下，
    係屬正當防衛云云。經查：
(一)被告甲○○於上開時地毆打告訴人乙○○受傷之事實，業據
    被告甲○○坦承不諱，並據告訴人乙○○於警詢、偵查中證
    述明確，核與在場證人林財正、許志輝於原審審理所證情節
    相符，告訴人乙○○因此受有右顴部腫痛瘀傷、上唇擦傷、
    胸部挫傷、右膝擦傷、左手中指脫臼等傷害，並有財團法人
    彰化基督教醫院二林分院診斷書在卷可稽（警卷第7頁），
    足證被告甲○○之自白與事實相符。此部分事證明確，被告
    甲○○傷害犯行，堪以認定。
(二)被告乙○○於上揭時地與告訴人甲○○互毆，致告訴人甲○
    ○受有如事實欄所載傷勢乙情，業據告訴人甲○○於警詢、
    偵訊時證陳明確，且與證人許志輝於原審審理時具結所證情
    節大致吻合（原審卷第68-69頁），告訴人甲○○因此受有
    左手肘、右上臂、右手腕、右胸等部位腫痛瘀傷之傷害，復
    有其於彰化縣警察局北斗分局埤頭分駐所由警方拍攝之受傷
    照片4幀在卷足佐（警卷第8、9頁）。雖被告乙○○以正當
    防衛置辯，然：
１、按正當防衛必須對於現在不法之侵害始得為之，侵害業已過
    去，即無正當防衛可言，至彼此互毆，又必以一方初無傷人
    之行為，因排除對方不法之侵害而加以還擊，始得以正當防
    衛論，故侵害已過去後之報復行為，與無從分別何方為不法
    侵害之互毆行為，均不得主張防衛權；且衡之一般社會經驗
    法則，互毆係屬多數動作構成單純一罪而互為攻擊之傷害行
    為，縱令一方先行出手，而還擊之一方在客觀上苟非單純對
    於現在不法之侵害為必要排除之反擊行為，因其本即有傷害
    之犯意存在，則對其互為攻擊之還手反擊行為，自無主張防
    衛權之餘地（最高法院30年度上字第1040號判例、92年度臺
    上字第3039號判決意旨參照）。稽諸證人許志輝於原審具結
    證稱：渠當天確實有到「友情卡拉OK店」外看到甲○○、乙
    ○○兩人互毆，約有1分鐘，渠有先拉開他們，但他們又打
    在一起，沒多久渠又把甲○○、乙○○分開，至少將他們拉
    開2次以上，渠有和「友情卡拉OK店」老闆娘一起把乙○○
    、甲○○拉開等語甚詳（原審卷第68-69頁），經核與「友
    情卡拉OK店」老闆娘蘇清涼於警詢所證伊有看到證人許志輝
    拉開被告甲○○、乙○○之情節符合（原審卷第60頁）；且
    證人許志輝於原審之證述，係經具結所為，如有虛偽不實，
    須受偽證罪之處罰，被告乙○○與證人許志輝為朋友關係，
    並無怨仇，證人許志輝當無甘冒受偽證罪刑事追訴之風險，
    設詞構陷被告乙○○之可能。況被告乙○○亦自承：當時伊
    有用手擋等情在卷，益見上揭證人許志輝所證並非虛構誣陷
    之詞。被告乙○○所辯：其未與甲○○互毆，證人許志輝沒
    有到店外云云，委無足採。本案雖係被告甲○○先出手毆打
    被告乙○○，被告乙○○再予以反擊，然彼此間應是各基於
    傷害對方之犯意而互毆，揆諸前開判例意旨，被告乙○○之
    傷害行為，尚不合於正當防衛。
２、至證人林財正雖證稱：當時乙○○被甲○○壓著打，伊沒有
    看到乙○○還手等語，惟證人林財正亦證陳：因為甲○○背
    對著伊，擋住伊的視線，所以伊看不到乙○○有無還手，且
    因為伊要回去看麵攤，買完檳榔就開車走了，所以沒有看到
    許志輝或「友情卡拉OK店」老闆娘，後來情形伊都不清楚等
    語（原審卷第70頁正、反面），從而，證人林財正既未目睹
    整個案發過程，則其所證被告乙○○未還手云云，尚不足為
    有利於被告乙○○之認定。另告訴人甲○○所提出財團法人
    彰化基督教醫院二林分院於97年1月31日出具之診斷書，固
    記載告訴人甲○○「右肩峰鎖骨關節脫位」，惟該診斷書之
    就診時間為97年1月31日，距本件案發時間已逾3月，自難作
    為認定本案之證據，併此敘明。
３、關於被告乙○○傷害甲○○此部分之事實，事證亦屬明確，
    被告乙○○之犯行亦並堪認定，應依法論科。
三、核被告甲○○、乙○○所為，均係犯刑法第277條第1項之傷
    害罪。原審予以論罪科刑，固非無見，惟原審未及審酌被告
    2人犯後於本院審理中業已達成和解；被告甲○○以原審量
    刑過重及被告乙○○以否認犯行，分別指摘原判決不當，雖
    均屬無據，然原判決既有上揭可議，應由本院撤銷改判。爰
    審酌被告甲○○因細故即先出手毆打友人，惹起此次互毆事
    件，應受非難程度較高，及被告乙○○還手互毆之犯罪動機
    、目的、手段，復考量雙方所受傷勢，犯後於本院審理中已
    達成和解（和解筆錄附於本院卷第28頁），被告甲○○坦承
    犯行、被告乙○○則否認犯罪等一切情狀，分別量處如主文
    第二、三項所示之刑，並均諭知易服勞役之折算標準。
據上論結，應依刑事訴訟法第369條第1項前段、第364條、第299
第1項前段，刑法第277條第1項、第42條第3項前段，刑法施行法
第1條之1第1項、第2項前段，判決如主文。
本案經檢察官丙○○到庭執行職務。
中    華    民    國    97    年    12    月    17    日
            刑事第十庭    審判長法  官  林  照  明
                                法  官  郭  瑞  祥
                                法  官  林  欽  章
以上正本證明與原本無異。
不得上訴。
                                書記官  許  哲  禎
中    華    民    國    97    年    12    月    22    日
附錄本判決論罪科刑法條：
刑法第二百七十七條第一項
傷害人之身體或健康者，處三年以下有期徒刑、拘役或一千元以
下罰金。


司法院資訊處製作；財團法人民間司法改革基金會備份。
